【裁判字號】    97,交聲,319
【裁判日期】    970331
【裁判案由】    違反道路交通管理處罰條例聲明異議
【裁判全文】
臺灣士林地方法院交通事件裁定         97年度交聲字第319號
原處分機關  臺北市交通事件裁決所
異  議  人
即受處分人  甲○○
上列受處分人因違反道路交通管理處罰條例案件，對於臺北市交
通事件裁決所於民國97年3 月10日所為之處分（原處分案號：北
市裁二字第裁22-Z00000000號），聲明異議，本院裁定如下：
    主  文
異議駁回。
    理  由
一、按汽車行駛於高速公路、快速公路或設站管制之道路，不遵
    使用限制、禁止、行車管制及管理事項之管制規則而有行車
    速度超過規定之最高速限或低於規定之最低速限之行為者，
    處汽車駕駛人新臺幣（下同）3,000 元以上6,000 元以下罰
    鍰，並記違規點數1 點，道路交通管理處罰條例第33條第1
    項第1 款及第63條第1 項第1 款分別定有明文。
二、原處分意旨略以：異議人即受處分人甲○○駕駛7187-JU 號
    自小客車，於民國97年1 月17日23時30分許，在國道一號北
    向高架24公里處，經內政部警政署國道公路警察局第一警察
    隊執勤員警舉發「行速143 公里、限速100 公里、超速43公
    里」之違規，依道路交通管理處罰條例第33條第1 項第1 款
    處罰鍰5,000 元，並依同條例第63條第1 項第1 款規定，記
    違規點數1 點。
三、異議意旨略以：警方停靠一般路肩，並非警用之巡邏執勤用
    避車道，路肩僅供緊急目的使用，警方怎可佔用以測速。且
    警方停靠一般路肩，於停靠位置前無任何安全警示標誌或燈
    號，亦無在車輛後方設置安全標誌警示，警車也並非故障或
    是有其他緊急目的使用，造成用路人以及員警自身之危險，
    已違規在先，應屬舉證無效。又國道一號公路北向26.3公里
    處設有前有測速照相之告示牌，異議人於國道一號北向24公
    里處遭取締，中間距離2300公尺，道路交通管理處罰條例第
    7 條之2 規定需至少於300 公尺前警告，並無說明至多之距
    離，但2300公尺已超出條例中說明2000公尺，是否距離相差
    太多云云。
四、經查：
    (一)異議人甲○○駕駛車牌號碼7187-JU 號自小客車，於97年
      1 月17日晚上11時30分許，行經國道一號北向高架24公里
      處，因「經雷射測速器測得行速143 公里、限速100 公里
      、超速43公里」之違規，經警攔停舉發之事實，此為異議
      人所不爭執，並有舉發通知單1 紙在卷可憑。異議人雖辯
      稱：本件員警停靠一般路肩，並非警用之巡邏執勤用避車
      道，且員警於停靠位置前、後皆無任何安全警示標誌或燈
      號，警車亦並非故障或是有其他緊急目的使用，員警已違
      規在先，本件應屬舉證無效云云。然按駕駛人駕駛汽車，
      應遵守道路交通標誌、標線、號誌之指示，道路交通安全
      規則第90條定有明文，顯見汽車駕駛人駕駛汽車於道路上
      行駛，本有依照速限標誌之指示，而此在最高速限內之行
      車速度行駛之注意義務，尚不因交通執勤員警執勤方式、
      地點有所不同而影響。況交通執勤員警執行違規超速取締
      勤務，本得視道路位置及車流狀況，兼衡往來車輛與自身
      安全等因素，擇其適當方式為之，且就執勤地點法令亦未
      設有明文限制，異議人自不得以本件執勤員警係在路肩執
      行違規超速取締勤務，或其執法方式適當與否，而任意指
      摘本件超速違規之舉發過程有何違法之處，更非得以此解
      免其違規行為之罰責。再者，縱使本件執勤員警於執勤時
      未依規定將警車停放於路肩，惟此亦無礙於異議人行車超
      速之事實，是異議人執前詞為辯，均無足採。
    (二)次按對於行車速度超過規定之最高速限或低於規定之最低
      速限之違規行為，採用固定或非固定式科學儀器取得證據
      資料證明者，於一般道路須至少於100 公尺，於高速公路
      、快速公路須至少於300 公尺前，明顯標示之，道路交通
      管理處罰條例第7 條之2 第3 項固有明文。然查，異議人
      經警攔停之國道一號公路高架北向24公里處之前即26.3公
      里處，設置有「前有測速照相」之告示牌，有內政部警政
      署國道公路警察局第一警察隊97年3 月6 日公警一交字第
      0970170530號函1 紙在卷可佐，參以異議人於聲明異議狀
      內亦坦承國道一號公路北向26.3公里處確設有「前有測速
      照相」之告示牌。足見本件於舉發處約2.3 公里前既已設
      置有警示告示牌，則本件執勤員警當時之舉發，顯無違反
      前開「高速公路、快速道路須至少於300 公尺前，明顯標
      示之」之規定。至本件依卷附資料可知，雖告示牌設置處
      與舉發地點相隔2.3 公里，惟就異議人高達時速143 公里
      之速度計算，自告示牌處至遭攔停舉發處止，僅需時1 分
      餘，此等距離尚難謂非在異議人預見之範圍內，亦未有何
      不合理之處，故本件已依上開規定先設置警示告示牌，而
      該告示牌設置處與舉發處間之距離，亦非有駕駛人難以預
      見之不合理距離，即難妄執告示牌之設置應有特定距離而
      任意指摘。是異議人辯稱：本件設置「前有測速照相」之
      告示牌距離是否相差太遠云云，自不可採。
五、綜上所述，異議人確有於前揭時、地，行車速度超過規定之
    最高時速40公里以上未滿60公里之違規行為，從而，原處分
    機關依道路交通管理處罰條例第33條第1 項第1 款，裁處異
    議人罰鍰5,000 元，並依同條例第63條第1 項第1 款，記違
    規點數1 點，並無不當。本件聲明異議為無理由，應予駁回
    。
據上論斷，應依道路交通案件處理辦法第19條，裁定如主文。
中    華    民    國    97    年    3     月    31    日
                  交通法庭法  官    許碧惠
以上正本證明與原本無異。
如不服本裁定，應於裁定送達後5 日內，向本院提出抗告狀。
                          書記官    徐仁豐
中    華    民    國    97    年    3     月    31    日


司法院資訊處製作；財團法人民間司法改革基金會備份。
